最高法院民事判決　　　　　　　　　　　　　　　　八十八年度台上字第五三一號
　　上 訴 人　乙○○
　　被上訴人　甲○○
右當事人間請求給付工程款事件，上訴人對於中華民國八十七年五月四日台灣高等法
院台南分院第二審判決（八十七年度上字第一二七號），提起上訴，本院判決如左：
    主  文
上訴駁回。
第三審訴訟費用由上訴人負擔。
    理  由
本件上訴人主張：伊於民國七十八年一月十日出資新台幣（下同）一百六十萬元，參
與被上訴人承攬之南鯤鯓大鯤園填土工程，嗣因故終止合作關係，雙方約定工程完工
結算後，如有盈餘，被上訴人願提供總盈餘百分之十為技術費用予伊為報酬；如有虧
損，被上訴人亦願意承擔伊所占百分之二十部分之虧損，並負責返還伊所出資之現金
資本一百六十萬元。茲上開工程早已完工，被上訴人卻拒不履行返還出資，經雙方協
商後，伊同意拋棄盈餘分配權，被上訴人則應於八十六年七月一日將伊出資款返還，
詎被上訴人屆期仍未履行，屢經催討無效等情，求為命被上訴人如數給付，並加付自
八十六年八月三十一日起至清償日止法定遲延利息之判決。
被上訴人則以：南鯤鯓大鯤園填土工程，係伊夫許金江與訴外人郭炎塗、林宗輝三人
共同出資承攬，出資比例許金江為百分之七十，郭炎塗百分之二十，林宗輝百分之十
，兩造均非出資人，協議書所載內容與事實不符。伊於簽立協議時已向上訴人表示，
二人均非出資人，亦無合夥關係，簽此種協議書實無任何意義，伊亦不負任何責任等
語，且為上訴人所明知。是伊顯無欲為其意思表示所拘束之意，該協議書應屬無效。
至上訴人所提出之同意書為其片面出具，亦無拘束伊之效力。且上開工程並無虧損，
上訴人亦無出資一百六十萬元之事實等語，資為抗辯。
原審斟酌全辯論意旨及調查證據之結果，以：上訴人所主張之南鯤鯓大鯤園填土工程
，係由許金江、郭炎塗、林宗輝三人合夥承攬，業據許金江、林宗輝分別證明在卷，
且有共同出資承攬工程合約書、檢討會記錄、薪資表及第一商業銀行支票存款印鑑卡
等影本可稽。被上訴人抗辯，上訴人並非系爭承攬工程之當事人，亦未出資，協議書
係兩造虛偽意思表示等情，尚可採信。上訴人雖另主張，上開合夥工程實際出資人為
許金江、林宗輝及伊三人，伊因對工程了解較少，遂委由郭炎塗名義參與云云，惟為
被上訴人所否認，上訴人又未能舉證以實其說，尚難憑採。且依民法第六百八十二條
第一項規定：合夥人於合夥清算前，不得請求合夥財產之分析。又合夥解散後應先經
清算程序，依同法第六百九十七條第一、二項規定，應先清償合夥債務或劃出清償所
必需之數額後，尚有賸餘者，始能返還各合夥人之出資。茲合夥之承攬工程因虧損，
郭炎塗要求退夥被拒，即中途離去，迄未清算等情，已據許金江證述在卷。至於上訴
人所提出之同意書，僅有上訴人簽名，被上訴人復否認其真正，亦不能據以憑採。被
上訴人與上訴人既均非上開承攬工程之合夥人，且合夥亦未經清算，從而上訴人依協
議書及合夥關係向被上訴人請求給付所謂之合夥出資款，尚非有據，為其心證所由得
。爰廢棄第一審所為上訴人勝訴判決，改判駁回其訴，經核於法尚無違誤。上訴論旨
，仍執陳詞就原審取捨證據、認定事實之職權行使，指摘原判決不當，聲明廢棄，尚
難認有理由。
據上論結，本件上訴為無理由。依民事訴訟法第四百八十一條、第四百四十九條第一
項、第七十八條，判決如主文。
中      華      民      國    八十八    年      三      月     十二     日
                              最高法院民事第五庭
                                  審判長法官  吳  啟  賓
                                        法官  洪  根  樹
                                        法官  謝  正  勝
                                        法官  劉  福  來
                                        法官  黃  熙  嫣
      右正本證明與原本無異
                                              書  記  官
中      華      民      國    八十八    年      四      月      二      日
